臺灣高雄地方法院刑事判決　　　　　　　95年度訴字第3408號
公　訴　人　臺灣高雄地方法院檢察署檢察官
被　　　告　乙○○
上列被告因違反毒品危害防制條例案件，經檢察官提起公訴（95
年度毒偵字第7164號），及移送併辦（95年度毒偵字第7471號、
第7872號、第9059號、96年度毒偵字第952 號），被告於本院準
備程序中為有罪之陳述，經合議庭裁定由受命法官依簡式審判程
序獨任審理，判決如下：
    主  文
乙○○施用第一級毒品，累犯，處有期徒刑壹年。扣案如附表編
號一、二、三、四所示之海洛因共拾貳包，均沒收銷燬之。
    事  實
一、乙○○前於民國92年間因施用毒品案件，經本院以92年度毒
    聲字第761 號裁定送觀察、勒戒後，認有繼續施用毒品之傾
    向，再由本院以92年度毒聲字第1335號裁定令入戒治處所施
    以強制戒治、以92年度毒聲字第5451號裁定停止戒治，所餘
    戒治期間並付保護管束，至93年3 月4 日保護管束期滿而強
    制戒治執行完畢釋放，並經臺灣高雄地方法院檢察署檢察官
    於93年3 月25日以93年度戒毒偵字第209 號為不起訴處分確
    定。另於93年間，因施用毒品案件，經本院以93年度訴字第
    1741號判決判處有期徒刑8 月確定，甫於94年12月2 日縮短
    刑期而徒刑執行完畢。詎仍不知悔改並戒除毒癮，明知海洛
    因業經公告為毒品危害防制條例第2 條第2 項第1 款所列管
    之第一級毒品，不得非法持有、施用，竟仍於上開強制戒治
    執行完畢釋放後5 年內，基於施用第一級毒品海洛因之集合
    犯意，自95年7 月1 日20時許起至同年11月18日13時許止，
    以平均每日施用1 次之頻率，在其位在高雄市前金區○○○
    路284 巷34號住處內，以將第一級毒品海洛因置入針筒摻水
    後注射之方式，施用第一級毒品海洛因數次。嗣分別於(一)95
    年8 月20日19時50分許，在高雄市○○區○○路42號前因行
    跡可疑，為警盤查後，當場自其上衣左口袋內扣得如附表編
    號一所示第一級毒品海洛因5 小包（合計淨重0.35公克，空
    包裝總重1.09公克），並經採尿送驗呈可待因、嗎啡陽性反
    應；(二)同年8 月25日11時許，因係列管毒品人口，經警採尿
    送驗結果呈可待因、嗎啡陽性反應；(三)同年8 月30日20時55
    分許，在高雄市三民區○○○路「愛河河畔公園」內，因行
    跡可疑為警盤查後，當場扣得如附表編號二所示第一級毒品
    海洛因5 小包（合計檢驗前重0. 263公克，檢驗後重0. 162
    公克），並採尿送驗結果呈嗎啡陽性反應；(四)同年9 月11日
    13時20分許，在高雄市前金區市○○路與榮安街街口處之「
    10號公園」內，因行跡可疑為警盤查後，當場扣得以附表編
    號三之一所示之黃色塑膠吸管1 小截裝藏之同附表編號三所
    示第一級毒品海洛因1 小包（檢驗前重0.027 公克、檢驗後
    重0.018 公克），並採尿送驗結果呈嗎啡陽性反應；(五)同年
    11月18日16時20分許，在高雄市新興區○○○路262 號前，
    因行跡可疑為警盤查後，當場扣得如附表編號四所示第一級
    毒品海洛因1 小包（檢驗前重0.032 公克，檢驗後重0.01 6
    公克），並採尿送驗結果呈嗎啡陽性反應，而分別獲悉上情
    。
二、案經高雄市政府警察局三民第一分局、新興分局、前鎮分局
    及鹽埕分局，分別報告臺灣高雄地方法院檢察署檢察官偵查
    起訴及移送併辦。
    理  由
一、按本案被告乙○○所犯係死刑、無期徒刑、最輕本刑為3 年
    以上有期徒刑以外之罪，其於準備程序就前揭被訴事實為有
    罪之陳述，經受命法官告知簡式審判程序之旨，並聽取其與
    公訴人之意見後，本院認無不得或不宜改依簡式審判程序進
    行之情形，爰依刑事訴訟法第273 條之1 第1 項規定，裁定
    本件由受命法官獨任進行簡式審判程序，合先敘明。
二、上揭事實，業據被告於本院審理中供承不諱，且被告分別於
    95年8 月20日20時50分許、同年8 月25日11時許、同年8 月
    30 日22 時15分許、同年9 月11日17時30分許、同年11月18
    日17時許經警採尿送驗之結果，分別呈「可待因及嗎啡陽性
    反應」、「可待因及嗎啡陽性反應」、「嗎啡陽性反應」、
    「嗎啡陽性反應」、「嗎啡陽性反應」，有長榮大學95年8
    月31日編號第0000000 號、同年9 月8 日編號第0000000 號
    確認報告各1 紙（毒偵字第7872號卷第29頁、鹽埕分局警卷
    第4 頁）、高雄市立凱旋醫院95年9 月11日編號A00000000
    號、同年月15日編號A00000000 號、同年11月27日編號A000
    00 000號濫用藥物尿液檢驗報告各1 紙（毒偵字第7164號卷
    第37頁、毒偵字第7471號卷第29頁、毒偵字第9059號卷第35
    頁）附卷可稽。再者，扣案如附表編號一、二、三、四所示
    之白粉或白色粉末共12包，經以化學呈色法及氣相層析質譜
    儀分析法，分析檢驗結果，分別驗出含有第一級毒品海洛因
    成分或呈第一級毒品海洛因之陽性反應，有卷附法務部調查
    局95年8 月24日調科壹字第09523011850 號鑑定通知書1 紙
    （毒偵字第7872號卷第28頁）、高雄市立凱旋醫院95年10月
    25日高市凱醫驗字第2589號、95年11月6 日高市凱醫驗字第
    26 69 號、95年12月11日高市凱醫驗字第3016號濫用藥物成
    品檢驗鑑定書各1 紙（院卷第34、83、83-1頁）可憑，堪認
    確係第一級毒品海洛因無訛。據上，足認被告之自白與事實
    相符，洵堪採為論罪科刑之依據。本案事證明確，被告上開
    施用第一級毒品犯行，均堪認定。
三、第按海洛因為毒品危害防制條例第2 條第2 項第1 款所稱之
    第一級毒品，不得施用、持有。次按觀察、勒戒或強制戒治
    執行完畢釋放後，5 年內再犯第10條之罪者，應依一般刑事
    訴訟程序予以起訴論罪科刑，此觀諸毒品危害防制條例第23
    條第2 項規定自明。本件被告前於92年間因施用毒品案件，
    經本院以92年度毒聲字第761 號裁定送觀察、勒戒後，認有
    繼續施用毒品之傾向，再由本院以92年度毒聲字第1335號裁
    定令入戒治處所施以強制戒治，以92年度毒聲字第5451號裁
    定停止戒治，所餘戒治期間並付保護管束，至93年3 月4 日
    保護管束期滿而強制戒治執行完畢釋放，並經臺灣高雄地方
    法院檢察署檢察官於93年3 月25日以93年度戒毒偵字第209
    號為不起訴處分確定，有上開不起訴處分書、臺灣高雄地方
    法院檢察署刑案資料查註紀錄表、全國施用毒品案件紀錄表
    及臺灣高等法院被告前案紀錄表、在監在押全國紀錄表各1
    件在卷可參，是被告於上開強制戒治執行完畢釋放後，5 年
    內再犯本件施用第一級毒品案件，依上開法條規定，自應依
    法論科。
四、論罪科刑：
（一）核被告所為，係犯毒品危害防制條例第10條第1 項之施用
      第一級毒品罪。被告持有第一級毒品之低度行為，為施用
      第一級毒品之高度行為所吸收，不另論罪。第按刑事法若
      干犯罪行為態樣，本質上原具有反覆、延續實行之特徵，
      立法時既予特別歸類，定為犯罪構成要件之行為要素，則
      行為人基於概括之犯意，在密切接近之一定時、地持續實
      行之複次行為，倘依社會通念，於客觀上認為符合一個反
      覆、延續性之行為觀念者，於刑法評價上，即應僅成立一
      罪。學理上所稱「集合犯」即屬之（最高法院95年度台上
      字第1079號判決意旨參照）。而毒品危害防制條例所稱之
      毒品，指具有成癮性、濫用性及對社會危害性之麻醉藥品
      與其製品及影響精神物質與其製品，此觀該條例第2 條第
      1 項規定甚明，足見立法者在毒品危害防制條例立法時即
      對於施用毒品行為，其因毒品本質上之成癮性，而行為人
      施用後易有反覆、延續施用之特徵加以考量；參以施用毒
      品者於一定時、地持續實行之數次施用毒品行為，亦屬施
      用毒品者行為模式之常態，揆諸上開說明，即符合立法者
      已將本質上具有反覆、延續實行之特徵予以特別歸類而定
      為犯罪構成要件之行為要素。又並非所有構成要件之行為
      具有反覆實施之特徵，即當然成立集合犯，而得評價為一
      罪，仍須行為人係基於概括之犯意，在密切接近之一定時
      、地持續實行之複次行為，而依社會客觀通念，認為符合
      一個反覆、延續性之行為觀念，在刑法評價上，始得評價
      為集合犯，論以一罪。因此，行為人之數次行為，在主觀
      上如係分別起意，或客觀上非係利用同一機會為之，則因
      該數次行為間，對於同一社會法益，並不具侵害法益同一
      性，在評價上則應成立數罪。查本件被告係自95年7 月1
      日20時許起至同年11月18日13時許止，以平均每日1 次之
      頻率施用第一級毒品海洛因，堪認係在密切接近之時間內
      多次施用上開毒品，並參以被告於本院審理中自承：伊若
      不施用毒品就會難過，伊會嘔吐、拉肚子，胃也會不舒服
      等語（見本院卷第96頁）明確，顯見其主觀上已對毒品產
      生依賴，其先後多次施用前開毒品應非分別起意，在評價
      上應依集合犯論以一罪，較為合理。而被告先後數次分別
      施用第一級毒品之集合犯行，既各應論以一罪，則公訴及
      併案意旨雖僅論及被告「95年7 月1 日起至95年9 月10日
      14時許止」、「95年8 月25日上午11時許採尿時起回溯24
      小時內某時」、「95年8 月29日19時許」、「95年11月17
      日17時許」之施用第一級毒品犯行，惟就起訴及併案未論
      及部分，既與本件起訴之施用第一級毒品犯行有集合犯之
      包括一罪之關係，故亦為起訴效力所及，本院自得併予審
      酌，附此敘明。又被告前於93年間，因施用毒品案件，經
      本院以93年度訴字第1741號判決判處有期徒刑8 月確定，
      並於94年12月2 日縮短刑期而徒刑執行完畢，有前開臺灣
      高等法院被告前案紀錄表1 份在卷可憑，其於徒刑執行完
      畢後，5 年內故意再犯本件有期徒刑以上之罪為累犯，應
      依刑法第47條第1 項規定加重其刑。爰審酌被告經前開強
      制戒治執行完畢後，除再犯本件施用毒品犯行外，其於93
      年間亦因上開施用毒品案件經判刑確定並執行完畢，顯見
      其仍未能戒除毒癮，且戒毒意念非堅，惟念被告於犯罪後
      已坦承犯行，態度良好，且施用毒品行為，乃屬對其自身
      健康之戕害行為，及其犯罪動機、目的、手段等一切情狀
      ，量處如主文所示之刑，以資懲儆。
（二）扣案如附表編號一、二、三、四所示之白粉共12包，經鑑
      定結果分別含第一級毒品海洛因成分或呈第一級毒品海洛
      因陽性反應，業如前述，應依毒品危害防制條例第18條第
      1 項前段規定沒收銷燬之；又鑑定單位一般係以傾倒之方
      式，將包裝袋內之毒品倒出而與包裝袋分離而稱重，必要
      時，輔以刮杓刮取袋內毒品，然無論依何種方式分離，包
      裝袋內均有極微量之毒品殘留，業經法務部調查局以93年
      3 月19日調科壹字第09300113060 號函釋在案，並為本院
      職務上已知之事實，足認本件用以包覆扣案海洛因之包裝
      袋，其內含有極微量第一級毒品海洛因殘留而無法析離，
      應整體視為扣案之第一級毒品海洛因，不問屬於犯人與否
      ，併予沒收銷燬。至於鑑驗耗用之毒品既已滅失，自無庸
      宣告沒收銷燬，附此敘明。另如附表一編號三之一所示黃
      色塑膠吸管1 小截，雖係裝藏同附表編號三所示第一級毒
      品海洛因1 小包所用之物，惟經送驗結果乃呈第一級毒品
      海洛因之陰性反應，有前開高雄市立凱旋醫院95年10月25
      日高市凱醫驗字第2589號濫用藥物成品檢驗鑑定書1 紙可
      據，復查無證據與被告施用毒品犯行有關；如附表編號五
      、六所示之現金新台幣（下同）500 元及手機2 支，業據
      被告陳明伊不確定該500 元現金為伊所有，而手機其中1
      支是伊的，另1 支為伊女友所有等語在卷（院卷第96頁）
      ，且亦查無證據與本件被告施用毒品犯行有關，均爰不併
      予諭知沒收銷燬，附此敘明。
據上論斷，應依刑事訴訟法第273 條之1 第1 項、第284 條之1
、第299條第1項前段，毒品危害防制條例第10條第1項、第18 條
第1項前段，刑法第11條、第47條第1項，判決如主文。
本案經檢察官甲○○到庭執行職務。
中　　華　　民　　國　　96　　年　　3　　月　　30 　　日
                  刑事第十六庭  法　官  蔣志宗
以上正本證明與原本無異。
如不服本判決，應於判決送達後10日內，向本院提出上訴狀。
                                書記官  洪育祺
中　　華　　民　　國　　96　　年　　3　　月　　30 　　日
┌─────────────────────────────────────────┐
│附表                                                                              │
├──┬────┬────────────┬─────────────┬──────┤
│編號│物品名稱│      數量及重量        │        鑑定結果          │扣案時間    │
├──┼────┼────────────┼─────────────┼──────┤
│一  │白粉    │5 包（淨重0.35公克，空包│驗含第一級毒品海洛因成分。│95年8 月20日│
│    │        │裝重1.09公克）          │（法務部調查局95年8 月24日│19時50分許  │
│    │        │                        │調科壹字第09523011850 號鑑│            │
│    │        │                        │定通知書）                │            │
├──┼────┼────────────┼─────────────┼──────┤
│二  │白色粉末│5 包（合計檢驗前重0.263 │驗呈第一級毒品海洛因陽性反│95年8 月30日│
│    │        │公克，檢驗後重0.162 公克│應。（高雄市立凱旋醫院95年│20時55分許  │
│    │        │）                      │11月6 日高市凱醫驗字第2669│            │
│    │        │                        │號檢驗鑑定書）            │            │
├──┼────┼────────────┼─────────────┼──────┤
│三  │白色粉末│1 包（檢驗前重0.027 公克│驗呈第一級毒品海洛因陽性反│95年9 月11日│
│    │        │，檢驗後重0.018公克）   │應。（高雄市立凱旋醫院95年│13時20分許  │
│    │        │                        │10月25日高市凱醫驗字第2589│            │
│    │        │                        │號檢驗鑑定書）            │            │
├──┼────┼────────────┼─────────────┼──────┤
│三之│黃色塑膠│1支                     │驗呈第一級毒品海洛因陰性反│同上三      │
│一  │吸管1 小│                        │應。（同上三、檢驗鑑定書）│            │
│    │截      │                        │                          │            │
│    │        │                        │                          │            │
├──┼────┼────────────┼─────────────┼──────┤
│四  │白色粉末│1 包（檢驗前重0.032 公克│驗呈第一級毒品海洛因陽性反│95年11月18日│
│    │        │，檢驗後重0.016 公克）  │應。（高雄市立凱旋醫院95年│16時20分許  │
│    │        │                        │12月11日高市凱醫驗字第3016│            │
│    │        │                        │號檢驗鑑定書）            │            │
├──┼────┼────────────┼─────────────┼──────┤
│五  │現金    │新台幣500元             │無                        │同上四      │
│    │        │                        │                          │            │
├──┼────┼────────────┼─────────────┼──────┤
│六  │手機    │2 支（OKWAP 廠牌；      │無                        │同上四      │
│    │        │MOTOROLA廠牌，各含SIM 卡│                          │            │
│    │        │1張）                   │                          │            │
└──┴────┴────────────┴─────────────┴──────┘
附錄本案論罪科刑之法條：
毒品危害防制條例第10條
施用第一級毒品者，處 6 月以上 5 年以下有期徒刑。
施用第二級毒品者，處 3 年以下有期徒刑。
